【裁判字號】    99,易,375
【裁判日期】    990531
【裁判案由】    詐欺
【裁判全文】
臺灣高雄地方法院刑事判決               99年度易字第375號
公  訴  人  臺灣高雄地方法院檢察署檢察官
被      告  丁○○
上列被告因詐欺案件，經檢察官提起公訴（98年度偵字第35153
號），本院判決如下：
    主  文
丁○○幫助意圖為自己不法之所有，以詐術使人將本人之物交付
，累犯，處拘役伍拾玖日，如易科罰金，以新台幣壹仟元折算壹
日。
    事  實
一、丁○○前因竊盜案件，經臺灣高等法院高雄分院以92年度上
    易字第412 號判處有期徒刑3 月確定，而於民國93年1 月6
    日執行完畢；又因搶奪及違反毒品危害防制條例案件（引誘
    他人施用第二級毒品），經本院以95年度訴緝字第20號判處
    有期徒刑1 年、2 年2 月，並定其應執行有期徒刑3 年確定
    ；上開3 罪再經本院以97年度聲減字第861 號就竊盜與搶奪
    部分裁定減為有期徒刑1 月又15日、6 月，並就3 罪合併定
    其應執行有期徒刑2 年8 月確定，於97年9 月10日縮刑期滿
    執行完畢。
二、詎丁○○明知不法份子係利用他人金融帳戶轉帳，以獲取不
    法利益並逃避執法人員之追查，亦可預見交付自己之金融帳
    戶之存摺、印章、提款卡、密碼與他人，可能生助益他人收
    取不法利益、掩飾犯行而遂行財產上犯罪之情，竟仍以縱有
    此情亦不違其本意之不確定幫助詐欺犯意，先於98年9 月9
    日，向臺灣土地銀行博愛分行申設帳號000000000000號帳戶
    （下稱臺灣土地銀行帳戶），旋於98年9 月12日下午某時，
    在高雄市前金區○○○路與中華三路交岔路口附近之彩色巴
    黎咖啡廳，將上開臺灣土地銀行帳戶之存摺、印章、提款卡
    、密碼，以每本、每15天新臺幣（下同）2000元之代價出租
    與真實姓名、年籍不詳之詐騙集團成員，使該等詐騙集團成
    員間得共同基於意圖為自己不法所有而詐欺取財之犯意聯絡
    ，以如附表所示之詐欺手法，致如附表所示之被害人均陷於
    錯誤，進而按該等詐騙集團成員之指示，各於如附表所示之
    匯款時間，以如附表所示之匯款方式，匯款至上開臺灣土地
    銀行帳戶，均經提領一空，而交付如附表所示之被害人本人
    所有、如附表所示金額之金錢與該詐騙集團，以遂該等詐騙
    集團如附表所示之各次詐欺取財犯行。嗣丙○○、乙○○發
    現受騙，報警循線查獲上情。
三、案經丙○○、乙○○訴由高雄市政府警察局三民第一分局報
    告臺灣高雄地方法院檢察署檢察官偵查起訴。
    理  由
一、按被告以外之人於審判外之陳述，雖不符刑事訴訟法第159
    條之1 至第159 條之4 之規定，而經當事人於審判程序同意
    作為證據，法院審酌該言詞陳述或書面陳述作成時之情況，
    認為適當者，亦得為證據。當事人、代理人或辯護人於法院
    調查證據時，知有第159 條第1 項不得為證據之情形，而未
    於言詞辯論終結前聲明異議者，視為有前項之同意。刑事訴
    訟法第159 條之5 定有明文。本件檢察官、被告於本院準備
    、審判時，就本判決所引用之審判外言詞或書面陳述，均明
    示同意有證據能力，且迄言詞辯論終結時止，均未聲明異議
    ，本院認該具有傳聞證據性質之證據，其取得過程並無瑕疵
    ，且與待證事實之關聯性非明顯過低，以之作為證據係屬適
    當，認俱得為證據使用，合先敘明。
二、上揭犯罪事實，業據被告於本院審理時坦承不諱（見本院99
    年5 月18日審判筆錄），核與被害人即證人丙○○、乙○○
    於警詢時所指述渠等遭詐騙匯款之過程情節大致相符；復有
    被告上開臺灣土地銀行帳戶之開戶資料及存款往來明細表影
    本、證人丙○○匯款8 萬元至上開臺灣土地銀行帳戶之臺灣
    土地銀行存摺類存款憑條、證人乙○○匯款2 萬元至上開臺
    灣土地銀行帳戶之臺灣土地銀行存摺類存款憑條、詐騙集團
    用以詐騙證人丙○○之法務部行政執行署臺北行政執行處個
    人資料外洩授權止付聲明書1 紙、詐騙集團用以詐騙證人丙○○、乙○○之法務部執行凍結管制命令各1 紙在卷可憑，
    堪認被告任意性之自白與事實相符，而足採信，是本案事證
    明確，被告犯行洵堪認定，應依法論科。
三、本件被告係以幫助他人遂行詐欺取財犯行之意思而參與犯罪
    構成要件以外之行為，為幫助犯。是核被告所為，係犯刑法
    第30條第1 項前段、第339 條第1 項之幫助詐欺取財罪。被
    告以1 交付存摺、印章、提款卡、密碼之幫助行為，分別造
    成如附表所示之2 名被害人受有損害，為想像競合犯，應依
    刑法第55條之規定，從一幫助詐欺取財罪處斷。又被告有如
    犯罪事實欄所載之前案與執行紀錄，有臺灣高等法院被告前
    案紀錄表在卷足參，其於有期徒刑執行完畢後5 年內，故意
    再犯本件有期徒刑以上之罪，為累犯，應依刑法第47條第1
    項之規定加重其刑。而本件被告既為幫助犯，應依刑法第30
    條第2 項之規定，按正犯之刑減輕之。上開刑之加重及減輕
    ，應依刑法第71條第1 項之規定先加後減之。爰審酌被告有
    如事實欄所載之前科素行，有被告之臺灣高等法院被告前案
    紀錄表在卷可憑，併斟酌被告以其所有之上開臺灣土地銀行
    帳戶存摺、印章、提款卡及密碼等物提供他人詐取被害人之
    財物，所為已影響社會正常交易安全，並使犯罪之追查趨於
    複雜，其幫助行為對被害人造成如附表所載之損害，暨斟酌
    其高職肄業之智識程度，現從事噴漆零工，日薪1100元，母
    親與三姊均無法工作之生活狀況，於審理時經曉諭後即坦承
    犯罪之態度（參本院99年5 月18日審判筆錄）及一般大眾對
    此等幫助犯行之社會觀感與法律感情等一切情狀，量處如主
    文所示之刑，以資懲儆。至檢察官雖於審理時請求斟酌被告
    上開前科素行，量處有期徒刑4 至6 月以上，然本件審酌上
    開各節，認檢察官求刑尚嫌稍重，併此敘明。
四、本件被告係於98年12月30日前犯本件幫助詐欺取財犯行，而
    刑法第41條業於98年12月30日起修正施行；然98年12月30日
    修正前之刑法第41條第1 項原規定：「犯最重本刑為5 年以
    下有期徒刑以下之刑之罪，而受6 個月以下有期徒刑或拘役
    之宣告者，得以新臺幣1 千元、2 千元或3 千元折算1 日，
    易科罰金。但確因不執行所宣告之刑，難收矯正之效，或難
    以維持法秩序者，不在此限。」，僅至98年12月30日再修正
    為：「犯最重本刑為五年以下有期徒刑以下之刑之罪，而受
    六月以下有期徒刑或拘役之宣告者，得以新臺幣1 千元、2
    千元或3 千元折算1 日，易科罰金。但易科罰金，難收矯正
    之效或難以維持法秩序者，不在此限。」（因本件無定應執
    行之刑問題，故與大法官會議釋字第662 號解釋及被告行為
    時刑法第41條第2 項之後續修正無涉），比較上開修正前後
    之條文內容，可知98年12月30日起修正施行之刑法第41條第
    1 項，亦僅於後段文字有所調整，均非屬刑法第2 條第1 項
    前段所稱「行為後法律有變更」之情形，仍應依一般法律適
    用之原則，適用裁判時法（最高法院95年度第21次刑事庭會
    議決議可資參照）。爰斟酌被告本件犯罪情節，逕依98年12
    月30日起修正施行之刑法第41條第1 項前段之規定，併諭知
    易科罰金之折算標準如主文。至被告交付與詐欺集團使用之
    上開臺灣土地銀行帳戶存摺、印章、提款卡、密碼均未扣案
    ，因無從判別是否現猶存在，為免將來執行發生困難，爰不
    另為沒收之諭知，附此敘明。
據上論斷，應依刑事訴訟法第299 條第1 項前段，刑法第30條第
1 項前段、第2 項、第339 條第1 項、第55條、第47條第1 項、
第41條第1 項前段，刑法施行法第1 條之1 第1 項、第2 項前段
，判決如主文。
本案經檢察官甲○○到庭執行職務。
中    華    民    國    99    年    5     月    31    日
                  刑事第十四庭  審判長法  官  陳銘珠
                                      法  官  林揚奇
                                      法  官  張凱鑫
上正本證明與原本無誤。
如不服本判決，應於收受送達後10日內向本院提起上訴。
中    華    民    國    99    年    5     月    31    日
                                      書記官  董明惠
附錄本案論罪科刑法條
中華民國刑法第339條（普通詐欺罪）
意圖為自己或第三人不法之所有，以詐術使人將本人或第三人之
物交付者，處 5 年以下有期徒刑、拘役或科或併科 1 千元以下
罰金。
以前項方法得財產上不法之利益或使第三人得之者，亦同。
前二項之未遂犯罰之。
附表
┌──┬───┬─────────┬───────┬───────┐
│編號│被害人│詐欺手法          │匯款時間      │匯款方式與金額│
├──┼───┼─────────┼───────┼───────┤
│ 1  │丙○○│該詐騙集團成員於98│98年9 月14日中│由丙○○前往彰│
│    │      │年9 月14日上午10時│午12時35分許  │化市○○路98號│
│    │      │許去電丙○○，要求│              │臺灣土地銀行彰│
│    │      │其接收法務部執行凍│              │化分行臨櫃存款│
│    │      │結管制命令及法務部│              │1 筆，共8 萬元│
│    │      │行政執行署行政執行│              │至上開臺灣土地│
│    │      │處個人資料外洩授權│              │銀行帳戶。    │
│    │      │止付聲明書傳真，並│              │              │
│    │      │佯稱查獲歹徒以陳怡│              │              │
│    │      │鈞之名義開設帳戶詐│              │              │
│    │      │欺取財，請丙○○配│              │              │
│    │      │合將存款領出存入監│              │              │
│    │      │管帳號云云，致陳怡│              │              │
│    │      │鈞陷於錯誤，並依該│              │              │
│    │      │等詐騙集團成員指示│              │              │
│    │      │，於右列匯款時間，│              │              │
│    │      │匯款右列金額之金錢│              │              │
│    │      │至上開臺灣土地銀行│              │              │
│    │      │帳戶。            │              │              │
├──┼───┼─────────┼───────┼───────┤
│ 2  │乙○○│該詐騙集團成員於98│98年9 月14日下│由乙○○前往嘉│
│    │      │年9 月14日上午10時│午2 時40分許  │義市○○路309 │
│    │      │許去電乙○○，要求│              │號臺灣土地銀行│
│    │      │其接收法務部執行凍│              │嘉義分行臨櫃存│
│    │      │結管制命令傳真，並│              │款1 筆，共2 萬│
│    │      │佯稱查獲歹徒使用林│              │元至上開臺灣土│
│    │      │佳輝之帳戶詐欺取財│              │地銀行帳戶。  │
│    │      │，請乙○○配合將存│              │              │
│    │      │款領出存入監管帳號│              │              │
│    │      │云云，致乙○○陷於│              │              │
│    │      │錯誤，並依該等詐騙│              │              │
│    │      │集團成員指示，於右│              │              │
│    │      │列匯款時間，匯款右│              │              │
│    │      │列金額之金錢至上開│              │              │
│    │      │臺灣土地銀行帳戶。│              │              │
└──┴───┴─────────┴───────┴───────┘

司法院資訊處製作；財團法人民間司法改革基金會備份。
